臺灣士林地方法院民事判決　　　　　　　 94年度訴字第300號
原　　　告　己○○
訴訟代理人　王昧爽律師
被　　　告　Ｈ○○
　　　　　　亥○○
　　　　　　天○○○
　　　　　　Ｅ○○
　　　　　　巳○○
　　　　　　Ｆ○○
　　　　　　丙○○
　　　　　　甲○○
　　　　　　乙○○
　　　　　　丁○○
　　　　　　酉○○
　　　　　　戌○○
　　　　　　卯○○
　　　　　　辰○○
　　　　　　寅○○
　　　　　　玄○○
　　　　　　宙○○
　　　　　　宇○○
　　　　　　地○○
　　　　　　黃○○
　　　　　　　　　　　　5號5.
　　　　　　戊○○○
　　　　　　午○○
　　　　　　Ｇ○○
　　　　　　癸○○
　　　　　　Ｃ○○
　　　　　　申○○
　　　　　　Ｉ○○
共　　　同
訴訟代理人　林清源律師
被　　　告　辛○○
　　　　　　庚○○
上二人共同
訴訟代理人　王寶輝律師
複代理人　　黃文祥律師
被　　　告　Ｄ○○
　　　　　　Ｂ○○
兼上　二人
訴訟代理人　Ａ○○
被　　　告　壬○○○
　　　　　　丑○○○
　　　　　　子○○
　　　　　　未○○
當事人間請求拆屋還地等事件，本院於民國94年12月13日言詞辯
論終結，判決如下：
    主  文
被告Ｈ○○應將坐落台北市○○區○○段四小段二八○地號上，
門牌號碼為台北市○○區○○街三號房屋，如附表二編號所示
部分拆除，將基地返還原告。並應給付原告新台幣壹拾萬零貳佰
貳拾元，及自民國九十四年七月二十日起至清償日止，按週年利
率百分之五計算之利息；並自民國九十四年二月十一日起至返還
上開占用土地之日止，按月給付原告新台幣貳仟零陸拾元。
被告亥○○、天○○○應將坐落台北市○○區○○段四小段二八
○地號上，門牌號碼為台北市○○區○○街六號房屋，如附表二
編號所示部分拆除，將基地返還原告。並應給付原告新台幣壹
萬壹仟佰柒拾元，及自民國九十四年七月二十日起至清償日
止，按週年利率百分之五計算之利息；並自民國九十四年二月十
一日起至返還上開占用土地之日止，按月給付原告新台幣貳佰
拾肆元。
被告Ｆ○○、Ｅ○○應將坐落台北市○○區○○段四小段二八○
地號上，門牌號碼為台北市○○區○○街六號二樓房屋，如附表
二編號所示部分拆除，將基地返還原告。並應給付原告新台幣
壹萬壹仟佰柒拾元，及自民國九十四年七月二十日起至清償
日止，按週年利率百分之五計算之利息；並自民國九十四年二月
十一日起至返還上開占用土地之日止，按月給付原告新台幣貳佰
拾肆元。
被告巳○○應將坐落台北市○○區○○段四小段二八○地號上，
門牌號碼為台北市○○區○○街八號房屋，如附表二編號所示
部分拆除，將基地返還原告。並應給付原告新台幣貳萬貳仟柒佰
肆拾伍元，及自民國九十四年七月二十日起至清償日止，按週年
利率百分之五計算之利息；並自民國九十四年二月十一日起至返
還上開占用土地之日止，按月給付原告新台幣肆佰陸拾捌元。
被告Ｆ○○、壬○○○應將坐落台北市○○區○○段四小段二八
○地號上，門牌號碼為台北市○○區○○街十號房屋，如附表二
編號所示部分拆除，將基地返還原告。並應給付原告新台幣貳
萬仟零壹拾貳元，及自民國九十四年七月二十日起至清償日止
，按週年利率百分之五計算之利息；並自民國九十四年二月十一
日起至返還上開占用土地之日止，按月給付原告新台幣肆佰柒拾
元。
被告丙○○、王平仁、乙○○、丁○○應將坐落台北市○○區○○段四小段二八○地號上，門牌號碼為台北市○○區○○街十二
號房屋，如附表二編號所示部分拆除，將基地返還原告。並應
給付原告新台幣玖仟伍佰零柒元，及自民國九十四年七月二十日
起至清償日止，按週年利率百分之五計算之利息；並自民國九十
四年二月十一日起至返還上開占用土地之日止，按月給付原告新
台幣壹佰玖拾伍元。
被告未○○應將坐落台北市○○區○○段四小段二八○地號上，
門牌號碼為台北市○○區○○街十二之一號房屋，如附表二編號
所示部分拆除，將基地返還原告。並應給付原告新台幣壹萬
仟柒佰柒拾壹元，及自民國九十四年七月二十日起至清償日止，
按週年利率百分之五計算之利息；並自民國九十四年二月十一日
起至返還上開占用土地之日止，按月給付原告新台幣貳佰捌拾
元。
被告酉○○、戌○○應將坐落台北市○○區○○段四小段二八○
地號上，門牌號碼為台北市○○區○○街十四號房屋，如附圖編
號所示部分拆除，將基地返還原告。並應給付原告新台幣萬
肆仟貳佰零陸元，及自民國九十四年七月二十日起至清償日止，
按週年利率百分之五計算之利息；並自民國九十四年二月十一日
起至返還上開占用土地之日止，按月給付原告新台幣柒佰零元
。
被告Ａ○○、Ｂ○○應將坐落台北市○○區○○段四小段二八○
地號上，門牌號碼為台北市○○區○○街十五號（即安平街十六
號）房屋，如附表二編號所示部分拆除，將基地返還原告。並
應給付原告新台幣玖仟伍佰玖拾伍元，及自民國九十四年七月二
十日起至清償日止，按週年利率百分之五計算之利息；並自民國
九十四年二月十一日起至返還上開占用土地之日止，按月給付原
告新台幣壹佰玖拾柒元。
被告子○○應將坐落台北市○○區○○段四小段二八○地號上，
門牌號碼為台北市○○區○○街十八號三樓房屋，如附表二編號
所示部分拆除，將基地返還原告。並應給付付原告新台幣伍仟
佰柒拾伍元，及自民國九十四年七月二十二日起至清償日止，
按週年利率百分之五計算之利息；並自民國九十四年二月十一日
起至返還上開占用土地之日止，按月給付原告新台幣壹佰壹拾壹
元。
被告丑○○○應將坐落台北市○○區○○段四小段二八○地號上
，門牌號碼為台北市○○區○○街十八號二樓房屋，如附表二編
號所示部分拆除，將基地返還原告。並應給付原告新台幣伍仟
佰柒拾伍元，及自民國九十四年七月二十二日起至清償日止，
按週年利率百分之五計算之利息；並自民國九十四年二月十一日
起至返還上開占用土地之日止，按月給付原告新台幣壹佰壹拾壹
元。
被告卯○○、辰○○、寅○○應將坐落台北市○○區○○段四小
段二八○地號上，門牌號碼為台北市○○區○○街二十號房屋，
如附表二編號所示部分拆除，將基地返還原告。並應給付原告
新台幣肆萬柒仟玖佰柒拾捌元，及自民國九十四年七月二十日起
至清償日止，按週年利率百分之五計算之利息；並自民國九十四
年二月十一日起至返還上開占用土地之日止，按月給付原告新台
幣玖佰捌拾陸元。
被告玄○○應將坐落台北市○○區○○段四小段二八○地號上，
門牌號碼為台北市○○區○○街二十二號一樓房屋，如附表二編
號所示部分拆除，將基地返還原告。並應給付原告新台幣肆仟
壹佰肆拾陸元，及自民國九十四年七月二十日起至清償日止，按
週年利率百分之五計算之利息；並自民國九十四年二月十一日起
至返還上開占用土地之日止，按月給付原告新台幣捌拾伍元。
被告宙○○應將坐落台北市○○區○○段四小段二八○地號上，
門牌號碼為台北市○○區○○街二十二號二樓房屋，如附表二編
號所示部分拆除，將基地返還原告。並應給付原告新台幣肆仟
壹佰肆拾陸元，及自民國九十四年七月二十日起至清償日止，按
週年利率百分之五計算之利息；並自民國九十四年二月十一日起
至返還上開占用土地之日止，按月給付原告新台幣捌拾伍元。
被告宇○○應將坐落台北市○○區○○段四小段二八○地號上，
門牌號碼為台北市○○區○○街二十二號三樓房屋，如附表二編
號所示部分拆除，將基地返還原告。並應給付原告新台幣肆仟
壹佰肆拾陸元，及自民國九十四年七月二十日起至清償日止，按
週年利率百分之五計算之利息；並自民國九十四年二月十一日起
至返還上開占用土地之日止，按月給付原告新台幣捌拾伍元。
被告地○○應將坐落台北市○○區○○段四小段二八○地號上，
門牌號碼為台北市○○區○○街二十四號一樓房屋，如附表二編
號所示部分拆除，將基地返還原告。並應給付原告新台幣肆仟
壹佰肆拾陸元，及自民國九十四年七月二十日起至清償日止，按
週年利率百分之五計算之利息；並自民國九十四年二月十一日起
至返還上開占用土地之日止，按月給付原告新台幣捌拾伍元。
被告黃○○應將坐落台北市○○區○○段四小段二八○地號上，
門牌號碼為台北市○○區○○街二十四號二樓及三樓房屋，如附
表二編號所示部分拆除，將基地返還原告。並應給付原告新台
幣捌仟貳佰玖拾貳元，及自民國九十四年七月二十日起至清償日
止，按週年利率百分之五計算之利息；並自民國九十四年二月十
一日起至返還上開占用土地之日止，按月給付原告新台幣壹佰柒
拾元。
被告戊○○○應將坐落台北市○○區○○段四小段二八○地號上
，門牌號碼為台北市○○區○○街二十六號房屋，如附表二編號
所示部分拆除，將基地返還原告。並應給付原告新台幣貳萬玖
仟捌佰伍拾貳元，及自民國九十四年七月二十日起至清償日止，
按週年利率百分之五計算之利息；並自民國九十四年二月十一日
起至返還上開占用土地之日止，按月給付原告新台幣陸佰壹拾肆
元。
被告辛○○、庚○○應將坐落台北市○○區○○段四小段二八○
地號上，門牌號碼為台北市○○區○○路十八號二樓房屋，如附
表二編號所示部分拆除，將基地返還原告。並應給付原告新台
幣壹拾萬仟伍佰玖拾陸元，及自民國九十四年七月二十日起至
清償日止，按週年利率百分之五計算之利息；並自民國九十四年
二月十一日起至返還上開占用土地之日止，按月給付原告新台幣
貳仟壹佰拾元。
被告午○○應將坐落台北市○○區○○段四小段二八○地號上，
門牌號碼為台北市○○區○○街一號房屋，如附表二編號所示
部分拆除，將基地返還原告。並應給付原告新台幣柒仟壹佰零捌
元，及自民國九十四年七月二十日起至清償日止，按週年利率百
分之五計算之利息；並自民國九十四年二月十一日起至返還上開
占用土地之日止，按月給付原告新台幣壹佰肆拾陸元。
被告Ｇ○○應將坐落台北市○○區○○段四小段二八○地號上，
門牌號碼為台北市○○區○○街三號房屋，如附表二編號所示
部分拆除，將基地返還原告。並應給付原告新台幣壹萬壹仟壹佰
零陸元，及自民國九十四年七月二十日起至清償日止，按週年利
率百分之五計算之利息；並自民國九十四年二月十一日起至返還
上開占用土地之日止，按月給付原告新台幣貳佰貳拾捌元。
被告癸○○應將坐落台北市○○區○○段四小段二八○地號上，
門牌號碼為台北市○○區○○街七號房屋，如附表二編號所示
部分拆除，將基地返還原告。並應給付原告新台幣貳仟佰捌拾
元，及自民國九十四年七月二十日起至清償日止，按週年利率
百分之五計算之利息；並自民國九十四年二月十一日起至返還上
開占用土地之日止，按月給付原告新台幣貳佰拾肆元。
被告Ｃ○○應將坐落台北市○○區○○段四小段二八○地號上，
門牌號碼為台北市○○區○○街九號房屋，如附表二編號所示
部分拆除，將基地返還原告。並應給付原告新台幣貳萬柒仟柒佰
貳拾元，及自民國九十四年七月二十日起至清償日止，按週年利
率百分之五計算之利息；並自民國九十四年二月十一日起至返還
上開占用土地之日止，按月給付原告新台幣伍佰柒拾元。
被告申○○應將坐落台北市○○區○○段四小段二八○地號上，
門牌號碼為台北市○○區○○街十一號及十一之一號房屋，如附
表二編號所示部分拆除，將基地返還原告。並應給付原告新台
幣壹萬肆仟肆佰捌拾貳元，及自民國九十四年七月二十日起至清
償日止，按週年利率百分之五計算之利息；並自民國九十四年二
月十一日起至返還上開占用土地之日止，按月給付原告新台幣貳
佰玖拾捌元。
被告Ｉ○○應將坐落台北市○○區○○段四小段二八○地號上，
門牌號碼為台北市○○區○○街十三號房屋，如附表二編號所
示部分拆除，將基地返還原告。並應給付原告新台幣仟捌佰貳
拾元，及自民國九十四年七月二十日起至清償日止，按週年利率
百分之五計算之利息；並自民國九十四年二月十一日起至返還上
開占用土地之日止，按月給付原告新台幣柒拾玖元。
原告其餘之訴駁回。
訴訟費用由附表四所示被告依附表四所示比例負擔，餘由原告負
擔。
本判決第一項部分，於原告以新台幣捌拾柒萬元供擔保後，得假
執行。被告Ｈ○○如為原告供擔保金新台幣貳佰陸拾萬柒仟貳佰
拾柒元或將上開金額提存後，得免為假執行。
本判決第二項部分，於原告以新台幣壹拾萬元供擔保後，得假執
行。被告亥○○、天○○○如為原告供擔保金新台幣貳拾玖萬伍
仟捌佰伍拾柒元或將上開金額提存後，得免為假執行。
本判決第三項部分，於原告以新台幣壹拾萬元供擔保後，得假執
行。被告Ｆ○○、Ｅ○○如為原告供擔保金新台幣貳拾玖萬伍仟
捌佰伍拾柒元或將上開金額提存後，得免為假執行。
本判決第四項部分，於原告以新台幣貳拾伍萬元供擔保後，得假
執行。被告巳○○如為原告供擔保金新台幣柒拾陸萬零肆佰肆拾
肆元或將上開金額提存後，得免為假執行。
本判決第五項部分，於原告以新台幣貳拾萬元供擔保後，得假執
行。被告Ｆ○○如為原告供擔保金新台幣伍拾玖萬捌仟陸佰肆拾
柒元或將上開金額提存後，得免為假執行。
本判決第六項部分，於原告以新台幣貳拾玖萬元供擔保後，得假
執行。被告丙○○、王平仁、乙○○、丁○○如為原告供擔保金
新台幣捌拾陸萬陸仟柒佰陸拾捌元或將上開金額提存後，得免為
假執行
本判決第七項部分，於原告以新台幣貳拾萬元供擔保後，得假執
行。
本判決第八項部分，於原告以新台幣拾萬元供擔保後，得假執
行。被告酉○○、戌○○如為原告供擔保金新台幣捌拾捌萬玖仟
捌佰捌拾壹元或將上開金額提存後，得免為假執行。
本判決第九項部分，於原告以新台幣拾貳萬元供擔保後，得假執
行。
本判決第十項部分，於原告以新台幣柒萬元供擔保後，得假執行
。
本判決第十一項部分，於原告以新台幣拾壹萬元供擔保後，得假
執行。
本判決第十二項項部分，於原告以新台幣肆拾貳萬元供擔保後，
得假執行。被告卯○○、辰○○、寅○○如為原告供擔保金新台
幣壹佰貳拾肆萬捌仟壹佰肆拾伍元或將上開金額提存後，得免為
假執行。
本判決第十三項部分，於原告以新台幣捌萬元供擔保後，得假執
行。被告玄○○如為原告供擔保金新台幣貳拾萬玖仟陸佰壹拾
元或將上開金額提存後，得免為假執行。
本判決第十四項，於原告以新台幣捌萬元供擔保後，得假執行。
被告宙○○如為原告供擔保金新台幣貳拾萬玖仟陸佰壹拾元
或將上開金額提存後，得免為假執行。
本判決第十五項，於原告以新台幣萬陸仟元供擔保後，得假執
行。被告宇○○如為原告供擔保金新台幣壹拾萬柒仟捌佰陸拾肆
元或將上開金額提存後，得免為假執行。
本判決第十六項部分，於原告以新台幣玖萬元供擔保後，得假執
行。被告地○○如為原告供擔保金新台幣貳拾柒萬肆仟貳佰捌拾
元或將上開金額提存後，得免為假執行。
本判決第十七項部分，於原告以新台幣拾萬元供擔保後，得假
執行。被告黃○○如為原告供擔保金新台幣拾捌萬貳仟壹佰肆
拾捌元或將上開金額提存後，得免為假執行。
本判決第十八項部分，於原告以新台幣貳拾陸萬元供擔保後，得
假執行。被告戊○○○如為原告供擔保金新台幣柒拾柒萬陸仟陸
佰貳拾肆元或將上開金額提存後，得免為假執行。
本判決第十九項部分，於原告以新台幣玖拾萬元供擔保後，得假
執行。被告辛○○、庚○○如為原告供擔保金新台幣貳佰陸拾玖
萬伍仟零陸拾玖元或將上開金額提存後，得免為假執行。
本判決第二十項部分，於原告以新台幣拾陸萬元供擔保後，得假
執行。被告午○○如為原告供擔保金新台幣肆拾玖萬肆仟陸佰
拾伍元或將上開金額提存後，得免為假執行。
本判決第二十一項部分，於原告以新台幣壹拾伍萬元供擔保後，
得假執行。被告Ｇ○○如為原告供擔保金新台幣肆拾陸萬貳仟貳
佰柒拾陸元或將上開金額提存後，得免為假執行。
本判決第二十二項部分，於原告以新台幣壹拾萬元供擔保後，得
假執行。被告癸○○如為原告供擔保金新台幣貳拾玖萬伍仟捌佰
伍拾柒元或將上開金額提存後，得免為假執行。
本判決第二十三項部分，於原告以新台幣拾陸萬元供擔保後，
得假執行。被告Ｃ○○如為原告供擔保金新台幣壹佰零玖萬零玖
佰柒拾壹元或將上開金額提存後，得免為假執行。
本判決第二十四項部分，於原告以新台幣肆拾萬元供擔保後，得
假執行。被告申○○如為原告供擔保金新台幣壹佰貳拾萬壹仟玖
佰壹拾捌元或將上開金額提存後，得免為假執行。
本判決第二十五項部分，於原告以新台幣貳拾貳萬元供擔保後，
得假執行。被告Ｉ○○如為原告供擔保金新台幣陸拾陸萬伍仟陸
佰柒拾柒元或將上開金額提存後，得免為假執行。
原告其餘假執行之聲請均駁回。
    事實及理由
一、本件被告丑○○○、子○○未於最後言詞辯論期日到場，核
    無民事訴訟法第386 條各款所列情形，依原告之聲請，由其
    一造辯論而為判決。
二、本件原告起訴主張：坐落台北市○○區○○段4 小段280 地
    號土地（下稱系爭土地）為原告所有，現為台北市○○區○○街道路用地，即士林夜市所在地。安平街兩側商家為擴大
    使用面積，占用系爭土地，致原告無從於其母朱寶菁過世時
    以系爭土地捐贈抵稅，亦無從向政府交換公有非公用土地，
    被告所為顯損害原告權益，爰依民法第767 條規定訴請被告
    拆屋還地，並依繼承及民法第179 條之規定，訴請各被告給
    付自90年1 月11日原告之母朱寶菁取得系爭土地之日起至94
    年2 月10日止之相當於租金之不當得利，並自94年2 月11日
    起按月給付相當於租金之不當得利予原告等情。並聲明：（
    一）被告Ｈ○○應將坐落台北市○○區○○段4 小段280 地
    號土地上，門牌號碼台北市○○區○○街3 號，如附圖所示
    A 部分之建物拆除，將土地返還原告，並應給付原告
    330,319 元，及自更正狀繕本送達被告Ｈ○○之翌日起至清
    償日止，按週年利率5%計算之利息。被告Ｈ○○並應自94年
    2 月11日起至返還前開土地之日止按月給付原告6,851 元；
    （二）被告亥○○、天○○○、Ｆ○○、Ｅ○○應將坐落台
    北市○○區○○段4 小段280 地號土地上，門牌號碼台北市
    士林區○○街6 號，如附圖所示B 部分之建物拆除，將土地
    返還原告，並應給付原告74,968元，及自更正狀繕本送達被
    告亥○○、天○○○、楊光光正Ｆ○○之翌日起至清償日止
    ，按週年利率5%計算之利息。被告亥○○、天○○○、Ｆ○○、Ｅ○○並應自94年2 月11日起至返還前開土地之日止按
    月給付原告1,555 元；（三）被告巳○○應將坐落台北市○○區○○段4 小段280 地號土地上，門牌號碼台北市○○區
    ○○街8 號，如附圖所示C 部分之建物拆除，將土地返還原
    告，並應給付原告96,340元，及自更正狀繕本送達被告巳○○之翌日起至清償日止，按週年利率5%計算之利息。被告巳
    ○○並應自94年2 月11日起至返還前開土地之日止按月給付
    原告1,998 元；（四）被告Ｆ○○、壬○○○應將坐落台北
    市○○區○○段4 小段280 地號土地上，門牌號碼台北市○○區○○街10號，如附圖所示D 部分之建物拆除，將土地返
    還原告，並應給付原告75,844元，及自更正狀繕本送達被告
    Ｆ○○、壬○○○之翌日起至清償日止，按週年利率5%計算
    之利息。被告Ｆ○○、壬○○○並應自94年2 月11日起至返
    還前開土地之日止按月給付原告1,573 元；（五）被告丙○○、甲○○、乙○○、丁○○應將坐落台北市○○區○○段
    4 小段280 地號土地上，門牌號碼台北市○○區○○街12號
    ，如附圖所示E 部分之建物拆除，將土地返還原告，並應給
    付原告109,819 元，及自更正狀繕本送達被告丙○○、甲○○、乙○○、丁○○之翌日起至清償日止，按週年利率5%計
    算之利息。被告丙○○、甲○○、乙○○、丁○○並應自94
    年2 月11日起至返還前開土地之日止按月給付原告2,278 元
    ；（六）被告未○○應將坐落台北市○○區○○段4 小段
    280 地號土地上，門牌號碼台北市○○區○○街12-1號，如
    附圖所示F 部分之建物拆除，將土地返還原告，並應給付原
    告75,552元，及自更正狀繕本送達被告未○○之翌日起至清
    償日止，按週年利率5%計算之利息。被告未○○並應自94年
    2 月11日起至返還前開土地之日止按月給付原告1,567 元；
    （七）被告酉○○、戌○○應將坐落台北市○○區○○段4
    小段280 地號土地上，門牌號碼台北市○○區○○街14號，
    如附圖所示G 部分之建物拆除，將土地返還原告，並應給付
    原告112,737 元，及自更正狀繕本送達被告酉○○、戌○○
    之翌日起至清償日止，按週年利率5%計算之利息。被告酉○○、戌○○並應自94年2 月11日起至返還前開土地之日止按
    月給付原告2,338 元；（八）被告Ｄ○○、Ａ○○、Ｂ○○
    應將坐落台北市○○區○○段4 小段280 地號土地上，門牌
    號碼台北市○○區○○街15號，如附圖所示H 部分之建物拆
    除，將土地返還原告，並應給付原告47,440元，及自更正狀
    繕本送達被告Ｄ○○、Ａ○○、Ｂ○○之翌日起至清償日止
    ，按週年利率5%計算之利息。被告Ｄ○○、Ａ○○、Ｂ○○
    應自94年2 月11日起至返還前開土地之日止按月給付原告
    984 元；（九）被告丑○○○、子○○應將坐落台北市○○
    區○○段4 小段280 地號土地上，門牌號碼台北市○○區○○街18號，如附圖所示I 部分之建物拆除，將土地返還原告
    ，並應給付原告56,807元，及自更正狀繕本送達被告丑○○○、子○○之翌日起至清償日止，按週年利率5%計算之利息
    。被告丑○○○、子○○並應自94年2 月11日起至返還前開
    土地之日止按月給付原告1,178 元；（十）被告卯○○、辰
    ○○、寅○○應將坐落台北市○○區○○段4 小段280 地號
    土地上，門牌號碼台北市○○區○○街20號，如附圖所示J
    部分之建物拆除，將土地返還原告，並應給付原告158,135
    元，及自更正狀繕本送達被告卯○○、辰○○、寅○○之翌
    日起至清償日止，按週年利率5%計算之利息。被告卯○○、
    辰○○、寅○○並應自94年2 月11日起至返還前開土地之日
    止按月給付原告3,280 元；（十一）被告玄○○、宙○○、
    宇○○應將坐落台北市○○區○○段4 小段280 地號土地上
    ，門牌號碼台北市○○區○○街22號，如附圖所示K 部分之
    建物拆除，將土地返還原告，並應給付原告40,993元，及自
    更正狀繕本送達被告玄○○、宙○○、宇○○之翌日起至清
    償日止，按週年利率5%計算之利息。被告玄○○、宙○○、
    宇○○並應自94年2 月11日起至返還前開土地之日止按月給
    付原告850 元；（十二）被告地○○、黃○○應將坐落台北
    市○○區○○段4 小段280 地號土地上，門牌號碼台北市○○區○○街24號，如附圖所示L 部分之建物拆除，將土地返
    還原告，並應給付原告83,167元，及自更正狀繕本送達被告
    地○○、黃○○之翌日起至清償日止，按週年利率5%計算之
    利息。被告地○○、黃○○並應自94年2 月11日起至返還前
    開土地之日止按月給付原告1,725 元；（十三）被告戊○○○應將坐落台北市○○區○○段4 小段280 地號土地上，門
    牌號碼台北市○○區○○街26號，如附圖所示M 部分之建物
    拆除，將土地返還原告，並應給付原告98,396元，及自更正
    狀繕本送達被告戊○○○之翌日起至清償日止，按週年利率
    5%計算之利息。被告戊○○○並應自94年2 月11日起至返還
    前開土地之日止按月給付原告2,014 元；（十四）被告辛○○、庚○○應將坐落台北市○○區○○段4 小段280 地號土
    地上，門牌號碼台北市○○區○○路18號2 樓，如附圖所示
    N 部分之建物拆除，將土地返還原告，並應給付原告
    341,449 元，及自更正狀繕本送達被告辛○○、庚○○之翌
    日起至清償日止，按週年利率5%計算之利息。被告辛○○、
    庚○○並應自94年2 月11日起至返還前開土地之日止按月給
    付原告7,082 元；（十五）被告午○○應將坐落台北市○○
    區○○段4 小段280 地號土地上，門牌號碼台北市○○區○○街1 號，如附圖所示O 部分之建物拆除，將土地返還原告
    ，並應給付原告62,670元，及自更正狀繕本送達被告午○○
    之翌日起至清償日止，按週年利率5%計算之利息。被告午○○並應自94年2 月11日起至返還前開土地之日止按月給付原
    告1,300 元；（十六）被告Ｇ○○應將坐落台北市○○區○○段4 小段280 地號土地上，門牌號碼台北市○○區○○街
    3 號，如附圖所示P 部分之建物拆除，將土地返還原告，並
    應給付原告58,571元，及自更正狀繕本送達被告Ｇ○○之翌
    日起至清償日止，按週年利率5%計算之利息。被告Ｇ○○並
    應自94年2 月11日起至返還前開土地之日止按月給付原告
    1,215 元；（十七）被告癸○○應將坐落台北市○○區○○
    段4 小段280 地號土地上，門牌號碼台北市○○區○○街7
    號，如附圖所示Q 部分之建物拆除，將土地返還原告，並應
    給付原告37,478元，及自更正狀繕本送達被告癸○○之翌日
    起至清償日止，按週年利率5%計算之利息。被告癸○○並應
    自94年2 月11日起至返還前開土地之日止按月給付原告777
    元；（十八）被告Ｃ○○應將坐落台北市○○區○○段4 小
    段280 地號土地上，門牌號碼台北市○○區○○街9 號，如
    附圖所示R 部分之建物拆除，將土地返還原告，並應給付原
    告138,222 元，及自更正狀繕本送達被告Ｃ○○之翌日起至
    清償日止，按週年利率5%計算之利息。被告Ｃ○○並應自94
    年2 月11日起至返還前開土地之日止按月給付原告2,867 元
    ；（十九）被告申○○應將坐落台北市○○區○○段4 小段
    280 地號土地上，門牌號碼台北市○○區○○街11號，如附
    圖所示S 部分之建物拆除，將土地返還原告，並應給付原告
    152,271 元，及自更正狀繕本送達被告申○○之翌日起至清
    償日止，按週年利率5%計算之利息。被告申○○並應自94
    年2 月11日起至返還前開土地之日止按月給付原告3,158 元
    ；（二十）被告Ｉ○○應將坐落台北市○○區○○段4 小段
    280 地號土地上，門牌號碼台北市○○區○○街13號，如附
    圖所示T 部分之建物拆除，將土地返還原告，並應給付原告
    84,334元，及自更正狀繕本送達被告Ｉ○○之翌日起至清償
    日止，按週年利率5%計算之利息。被告Ｉ○○並應自94年2
    月11日起至返還前開土地之日止按月給付原告1,749 元；（
    二一）願供擔保請准宣告假執行。
三、被告Ｈ○○、亥○○、天○○○、Ｅ○○、巳○○、Ｆ○○
    、丙○○、甲○○、乙○○、丁○○、酉○○、戌○○、卯
    ○○、辰○○、寅○○、玄○○、宙○○、宇○○、地○○
    、黃○○、戊○○○、午○○、Ｇ○○、癸○○、Ｃ○○、
    申○○、Ｉ○○（下稱被告Ｈ○○等27人）則以：
  (一)原告所指附表一所示建物各係被告Ｈ○○等27人所有並不爭
    執，惟該建物並未占用系爭土地，士林地政事務所之測量未
    參酌67、68年間所有權人之指界資料，故該測量結果並不正
    確。
  (二)系爭土地為既成道路，僅得供公眾通行之用，縱被告Ｈ○○
    等27人所有如附表一所示之房屋確有原告所指占有系爭土地
    之情事，亦未損及原告權利，依民法第765 條之規定，原告
    就系爭土地所有權之使用既已受法令之限制，於該限制範圍
    內即無權請求其等拆除。
  (三)原告就系爭土地既無從做為建築基地，僅能供公眾通行之用
    ，且其等之占有為雨庇、陽台、鐵窗等，並無礙公眾之通行
    ，又拆除後將使被告Ｈ○○等27人有受日曬、潑雨及建物易
    滲水等之損失，反不利公眾之通行，故原告權利之行使，顯
    有權利濫用之嫌。
  (四)又縱被告Ｈ○○等27人所有房屋占用系爭土地，然原告之前
    手郭欽睿於系爭土地67、68年間重測指界時即已知悉被告所
    有房屋有越界建築之情事，而未即時提出異議，依民法第
    796 條之規定，原告亦不得請求被告Ｈ○○等27人拆除。
  (五)系爭土地為既成道路，僅能供公眾通行之用，無從出租他人
    使用，則縱被告Ｈ○○等27人占有系爭土地，亦未致原告因
    此受有損害，故原告訴請被告Ｈ○○等27人給付相當於租金
    之不當得利，並無理由等語置辯。
  (六)並聲明：駁回原告之訴及假執行之聲請；如受不利判決
    ，願供擔保請准宣告免假執行。
四、被告庚○○、辛○○則以：系爭土地供公眾通行使用已達50
    年以上，並經士林區公所編為安平街而具公用地役關係，則
    原告對於系爭土地之所有權，即已因系爭土地具公用地役關
    係之法令限制，喪失其對系爭土地之管理使用權能，而由安
    平街之行政主管機關取得管理使用系爭土地之權利。是縱被
    告庚○○、辛○○占有如附圖所示N 之部分，而有妨礙系爭
    土地供公眾通行之目的，亦應由系爭土地之行政主關機關，
    行使其對系爭土地之管理使用權能，強制拆除庚○○、辛○○所設置之2 樓雨庇，原告自無再以所有權人地位，提起拆
    屋還地之訴。且該部分係2 樓雨庇，為系爭建物興建之初即
    已搭建設置，歷時至今已逾50年，目的乃在防免下雨時雨水
    大量傾洩安平街，便利安平街公眾行人於下雨時之通行，故
    不妨礙安平街之通行使用目的，且原告取得系爭土地既僅能
    供公眾通行之用而無法於被告庚○○、辛○○所有系爭建物
    2 樓樓頂雨庇下方之土地部分，搭建任何建物或工作物，而
    為其他使用收益，則系爭建物2 樓樓頂之雨庇設置，自不可
    能對原告就系爭土地所有權之行使，造成任何妨礙，原告自
    不得主張排除之。且被告二人所設雨庇占用系爭土地面積甚
    小，原告繼受取得系爭土地，無視於系爭土地之公用地役關
    係，無端提起本件訴訟，主張其所有權遭受侵害，尤屬權利
    濫用之行為。又系爭土地既屬具有公用地役關係，僅能供作
    公眾通行使用，無法為出租之使用收益，則被告庚○○、辛○○縱占用系爭土地，亦不可能因此造成原告之租金損失，
    原告於系爭土地公用地役關係存續期間，無從向被告庚○○
    、辛○○請求相當於租金之不當得利等語置辯。並聲明：(一)
    原告之訴及假執行之聲請均駁回；(二)如受不利判決，願供擔
    保請准宣告免為假執行。
五、被告Ｄ○○、Ａ○○、Ｂ○○則以：系爭土地既屬公用地役
    用地，原告所提訴訟即無理由，且其上房屋即小南街15號為
    Ａ○○、Ｂ○○所有，與被告Ｄ○○無涉等語置辯。並聲明
    ：駁回原告之訴。被告丑○○○、子○○則以：系爭土地為
    既成巷道，行之有年，原告訴請其等拆屋還地並無理由等語
    置辯。並聲明：駁回原告之訴。被告壬○○○、未○○則以
    ：其等未占用系爭土地，原告請求無理由等語置辯，並均聲
    明：駁回原告之訴。
六、兩造不爭執事項
  (一)原告之母朱寶菁於90年1 月11日取得系爭土地之所有權，朱
    寶菁於90年7 月23日死亡，原告為其唯一繼承人，繼受取得
    系爭土地所有權，並於92年6 月9 日就系爭土地辦妥繼承登
    記。
  (二)附表一所示建物為附表一所示各該被告所有。
    （原告原主張附表一所示編號之建物為被告Ｄ○○與Ａ○○、Ｂ○○所共有，然為被告Ｄ○○所否認，辯稱該建物係
    Ａ○○、Ｂ○○繼承取得，其非所有人，並據提出原告所不
    爭執之分割遺產協議書在卷為憑，故附表一編號之建物應
    為Ａ○○、Ｂ○○因繼承而取得所有權應堪認定，原告嗣就
    此亦不予爭執。）
  (三)94年8 月2 日台北市政府地政處測量大隊函覆之地籍圖重測
    地籍調查表。
七、兩造之爭點：(一)附表一所示被告所有之建物，是否占用系爭
    土地？(二)如附表一所示被告之建物確占用系爭土地，然附表
    一所示之建物是否符合民法第796 條越界建築之規定，原告
    不得請求附表一所示被告拆除？(三)如附表一所示被告之建物
    確占用系爭土地，然系爭土地為道路用地，原告所有權能是
    否受限制？得否請求被告拆屋還地？(四)如附表一所示被告所
    有之建物，確占用原告系爭土地，原告請求各該被告拆屋還
    地，是否權利濫用？(五)如系爭土地為既成道路，而附表一所
    示被告所有之建物確占用系爭土地，原告是否未受有損害？
    得否請求相當於租金之不當得利？茲將上述爭點析述如下：
  (一)附表一所示被告所有之建物，是否占用系爭土地？
    原告主張附表一所示各被告所有之建物占用系爭土地如附表
    二各編號所示部分，為被告Ｈ○○等27人所否認，辯稱：其
    等所有建物並未占用系爭土地，台北市士林地政事務所未以
    台北市政府地政處測量大隊於67、68年間製作之地籍圖重測
    地籍調查表，為地界之依據，所為之測量結果不正確云云。
    經查：
  本院囑託台北市士林地政事務所赴現場實地測量，附表一所
    示被告所有如附表一所示建物分別占用系爭土地如附表二所
    示部分，有台北市士林地政事務所土地複丈成果圖在卷為憑
    。且經本院就該複丈成果圖是否依台北市政府地政處測量大
    隊（該大隊嗣於94年9 月6 日與台北市土地重劃大隊合併成
    立台北市政府地政處土地開發總隊）於67、68年間辦理地籍
    重測之地籍調查表所示界標為據所製一節，再函詢台北市士
    林地政事務所，據覆：系爭土地地上物面積測量，係依貴院
    人員現場指界及本府地政處測量大隊補設之圖根點據以施測
    現場地上物，套繪於地籍圖上計算該地上物面積範圍，有該
    所94年8 月29日北市士地二字第09431303900 號函一紙附卷
    可稽；參以證人即台北市士林地政事務所職員黃朝成亦到場
    證稱：「280 地號之界址有參考土地開發總隊之地籍調查表
    位置確認，主要是重測後圖根點‧‧‧本件現場即有圖根點
    ，現場之圖根點是後來補設後的圖根點，而非民國67、68年
    所重測的圖根點‧‧‧補設圖根點之座標也是土地開發總隊
    提供的資料」、「67、68年地籍圖上之實線是指地籍線‧‧
    ‧複丈成果圖實地測量是依據實線作為280 地號土地之界線
    」等語（見本院94年10月20日言詞辯論筆錄），足認台北市
    士林地政事務所所製之前開複丈成果圖，係以台北市政府地
    政處土地開發總隊於現場所設之圖根點，參酌地籍圖上之地
    籍線所繪製。
  又證人即台北市政府地政處土地開發總隊技佐孫嘉祥、股長
    陳祖瑜到場證稱：「67、68年間地籍圖是依雙方地主現場指
    界所為之記載‧‧‧我們會根據地籍調查表做出實測地籍圖
    ，再行公告。實測地籍圖於總隊資料庫中。280 地號土地之
    圖根點，據士林地政人員證稱應該是有補設。補設之圖根點
    與實際之界址可能會有誤差，我們會先以鄰近之圖根點作檢
    驗，如在誤差範圍內才會使用‧‧‧誤差範圍依據地籍測量
    實施規則第64條，依個案作計算」等語（見本院94年10月20
    日言詞辯論筆錄），堪認台北市政府地政處於系爭土地現場
    所設之圖根點，係依地籍調查表製成實測地籍圖，再依該地
    籍圖於現場所設。復經本院就系爭土地現存圖根點為何時所
    設，及該圖根點與原確定之界址有無誤差一事函詢台北市政
    府地政處土地開發總隊，據覆：旨揭地號土地現場尋獲圖根
    點1 點，編號為H301，查係本總隊前身本府地政處測量大隊
    於93年3 月時所補建之圖根點，該圖根點係依地籍測量實施
    規則第219 條、第64條規定所補測。地籍重測時之地籍調查
    表所定之界址屬戶地測量，與屬控制測量之圖根點性質不同
    ，故補設圖根點與原界址兩者間應無存在誤差及法定可容許
    誤差之問題等情，則有該總隊94年11月2 日北市地發三字第
    09430196400 號函覆一紙在卷為憑。是尚無從遽認台北市政
    府地政處土地開發總隊於93年3 月間於系爭土地現場所補設
    之圖根點與前開地籍調查表所指之界址不符。
  至被告Ｈ○○等27人辯稱依卷附地籍調查表所為之指界，可
    知均以建物之邊緣為界，故渠等建物自無占有系爭土地一節
    。經查：台北市政府地政處土地開發總隊於94年9 月20日函
    覆本院稱：查67、68年間地籍圖重測相關圖籍資料記載，本
    市○○區○○段四小段215 、262 、263 、264 、265 、
    267 、270 、271 、272 、273 地號土地南側界址均以「巷
    子屬鄰地280 地號所有」為界；同段同小段284 、285 、
    290 、291 、293 地號土地北側界址均以「巷子屬鄰地280
    地號所有」為界；且同段同小段280 地號土地北側及南側界
    址均分別以「巷子屬本（280）地 號所有」為界，故本案重
    測當時土地所有權人間指界一致，重測成果亦經公告期滿，
    無人異議，即屬確定。另本總隊前身測量大隊辦理地籍圖重
    測，均依土地界址施測，與鄰地地上建築物無涉等情，已明
    白指明前開指界並非以建物邊緣為界；且被告Ｈ○○等27人
    所有建物依台北市士林地政事務所複丈成果圖所示，其等占
    用系爭土地均為雨庇、陽台、鐵窗等部分，縱認於67、68年
    地籍重測指界係以建物邊緣為界，然所指建物究以建物一樓
    牆壁為界，抑或以建物最突出之滴水線為界亦有所疑，是尚
    難遽以認定系爭土地現場所留之圖根點或台北市政府地政處
    土地開發總隊所製之地籍圖，與系爭土地於67、68年重測指
    界時所指之界址不符。
  綜上所述，台北市政府地政處土地開發總隊既依上開重測地
    籍調查表做出實測地籍圖，並於現場設置圖根點，台北市士
    林地政事務所則依現場所設之圖根點製作複丈成果圖，被告
    既未聲請重新測量，亦未提出其他證據證明該複丈成果圖與
    事實不符，所辯自不足採。故附表一所示被告所有建物分別
    占用系爭土地如附表二各編號所示部分之事實，已堪認定。
  (二)附表一所示之建物是否符合民法第796 條越界建築之規定，
    原告不得請求附表一所示被告將附表二所示各編號部分拆除
    ？
  按土地所有人建築房屋逾越疆界者，鄰地所有人如知其越界
    而不即提出異議，不得請求移去或變更其建築物，固為民法
    第796 條前段所明定。惟主張鄰地所有人知其越界而不即提
    出異議者，應就此項事實負舉證之責任（最高法院45年台上
    字第931 號判例意旨參照）。又觀諸民法第796 條之立法理
    由謂：「土地所有人建築房屋，遇有逾越疆界之時，鄰地所
    有人如知其越界，應即提出異議，阻止動工興修，若不即時
    提出異議，俟該建築完成後，始請求移去或變更其建築物，
    則土地所有人未免損失過鉅，姑無論鄰地所有人是否存心破
    壞，有意為難，而於社會經濟，亦必大受影響，故為法所不
    許‧‧‧」；又按民法第796 條所謂不即提出異議，應以建
    築房屋已否完成為準；亦即民法第796 條所定土地所有人建
    築房屋逾越疆界者，鄰地所有人如知其越界而不及時提出異
    議，不得請求移去或變更其建築物，係指鄰地所有人於土地
    被越界建築當時，明知而不為反對，不得於建築完成後再請
    求拆除建築物而言（最高法院51年度台上字第217 號、58
    年度台上字第2134號判決參照）。故民法第796 條所規範之
    時點，應在房屋興建之初迄完成時，其目的則在課以鄰地所
    有人即時異議之對己義務，以免建築完成後另行要求拆除損
    失過鉅，至建築完成後鄰地所有人始知悉越界之事實者，既
    已無從阻止建物之繼續興建，自不應再課以鄰地所有人即時
    異議之義務，並於其違反時限制其所有權之行使。
  經查：系爭土地上並未標有地界，尚難僅憑目測即知系爭土
    地之範圍，且附表一所示之各房屋建築完成日期自47年間至
    65年間不等，縱令系爭土地原所有權人於67、68年間指界之
    際在現場知悉附表一所示之房屋有越界建築之情事，然附表
    一所示之房屋於斯時既已建築完畢，揆諸前揭說明，自不應
    再課以系爭土地所有人即時異議之義務，系爭土地所有權人
    所有權之行使亦不應受此限制。故被告就此所辯，與法不符
    ，自無理由。
  (三)系爭土地為道路用地，原告所有權能是否受限制？得否請求
    被告拆屋還地？
    按既成道路成立公用地役關係，首須為不特定之公眾通行所
    必要，而非僅為通行之便利或省時；其次，於公眾通行之初
    ，土地所有權人並無阻止之情事；其三，須經歷之年代久遠
    而未曾中斷（司法院大法官會議釋字第400 號解釋理由書參
    照）。經查：依台北市政府都市發展局69年航測圖顯示，系
    爭土地位於3.5 公尺寬都市○○道路上，已供人車通行使用
    ，土地所有權人從未阻止公眾通行使用，為既成道路，有台
    北市政府工務局養護工程處94年8 月30日北市工養權字第
    09464908100 號函及公務電話查詢一紙在卷為憑，堪認系爭
    土地係供不特定公眾通行之用，經歷數十年，年代久遠，且
    未曾中斷，亦無事證證明於公眾通行之初，土地所有權人有
    何阻止之情事，揆諸前開說明，系爭土地為既成道路，並成
    立公用地役關係，應堪認定。惟私有土地供公眾通行已歷數
    十年，已成道路，在公法上雖應認有公用地役關係存在，其
    所有權之行使應受限制，然該土地既未經徵收，仍為私人保
    留，則土地所有權人仍保有其所有權能，對於無權占有其土
    地者，仍得行使民法第767 條之物上請求權，請求無權占有
    者返還土地，僅在公法上其所有權之行使應受不得違反供公
    眾通行之目的及不許擅自圍堵已成之道路或變更作建築基地
    之限制而已（最高法院84年度台上字第2153號判決意旨參照
    ）。第按公用地役關係，係以不特定之公眾為對象，其本質
    上仍係公法關係，得通行公用地役地之人，僅係享受公法上
    之反射利益，非謂其已享有「公用地役權」，自不得持「公
    用地役權」以對抗土地之所有權人（最高法院78年度台上字
    第197 號判決意旨參照）。故系爭土地雖為既成道路，被告
    等人亦僅得享有公法上通行之反射利益而已，殊不得於土地
    上擅自圍堵或建築房屋供己使用，或持公用地役權對抗土地
    所有人。
  (四)原告請求各該被告拆屋還地，是否權利濫用？
  按民法第148 條係規定行使權利，不得以損害他人為主要目
    的。但若當事人行使權利，雖足使他人喪失利益，但非以損
    害他人為主要目的，即不在該法條所定範圍內；又權利之行
    使，是否以損害他人為主要目的，應就權利人因權利行使所
    能取得之利益，與他人及國家社會因其權利行使所受之損失
    ，比較衡量以定之。倘其權利之行使，自己所得利益極少而
    他人及國家社會所受之損失甚大者，非不得視為以損害他人
    為主要目的，此乃權利社會化之基本內涵所必然之解釋（最
    高法院45年台上字第105 號、71年台上字第737 號判例意旨
    參照）。
  經查，附表一所示被告所占用系爭土地如附表二所示部分之
    面積共達七十餘平方公尺（二、三樓重疊占用部分未重覆計
    算），占有面積非小，系爭土地雖係供公眾通行之用，然原
    告訴請被告拆除亦符合供公眾通行之利益，且被告建物占用
    系爭土地者多為雨庇、陽台延伸、鐵窗延伸，將該部分拆除
    當無影響建物整體結構，是本院權衡原告請求被告拆除上開
    建物所得之利益，與被告所受之損害相較，尚不能認為原告
    依民法第767 條規定行使本件所有權人權利，有違權利社會
    性而屬權利濫用，是原告訴請拆屋還地，係其土地所有權之
    正當行使，雖不免使被告喪失利益，但非以損害其等為主要
    目的，則揆諸前開說明，自無權利濫用之可言，亦無違反誠
    信原則情形。被告上開所辯，亦不足採信。
  按所有人對於無權占有或侵奪其所有物者，得請求返還之；
    對於妨害其所有權者，得請求除去之，民法第767 條前段、
    中段分別定有明文。經查，附表一所示被告之建物分別無權
    占有系爭土地如附表二各編號所示部分，且與民法第796 條
    越界建築之規定不符，已如前述，而系爭土地雖屬既成道路
    ，成立公用地役關係，惟他人於其上興築建物，仍屬無權占
    有，原告訴請其拆除，係其權利之正當行使，亦無礙供公眾
    通行之公益目的，並非權利濫用，前亦述及，從而，原告本
    於所有權，訴請附表一所示被告將其所有坐落系爭土地如附
    表二各編號所示部分建物拆除後返還基地，洵屬有理，應予
    准許（其中附表二編號與、與、與與、與
    因各樓層所有人不同，原告將之併列，併列部分無理由，
    應予駁回，附此敘明）。至被告Ｄ○○部分，因其非附表一
    所示建物之所有人，故原告訴請其拆屋還地，並無理由，應
    予駁回。
  (五)原告得否請求被告給付相當於租金之不當得利？
  按無法律上之原因而受利益，致他人受損害者，應返還其利
    益，民法第179 條前段規定甚明。系爭土地雖為既成巷道，
    原告固須容忍公眾通行使用，惟其並無忍受被告（除被告Ｄ
    ○○外）私人無權占有使用之義務，且原告於法令限制範圍
    內，就系爭土地仍得使用、收益，附表一所示被告無法律上
    原因占有使用系爭土地如附表二各編號所示部分，自受有不
    當得利，不得謂非侵害原告之土地權利，否則無異變相鼓勵
    他人無權占有道路用地使用。又原告之母朱寶菁於90年1 月
    11 日 取得系爭土地之所有權，朱寶菁於90年7 月23日死亡
    ，原告為其唯一繼承人，繼受取得系爭土地所有權，並於92
    年6 月9 日就系爭土地辦妥繼承登記，為兩造所不爭執之事
    實，已如前述，故原告自得依民法繼承之規定及民法第179
    條不當得利規定，請求附表一所示之被告（除被告癸○○外
    ）給付自90年1 月11日起至返還其等占有系爭土地如附表二
    各編號所示部分止之不當得利。至被告癸○○因係93年4 月
    7 日始取得其所有建物，故該部分僅得自93年4 月7 日起算
    不當得利。
  再按依不當得利之法則請求返還不當得利，以無法律上之原
    因而受利益，致他人受有損害為其要件，故其得請求返還之
    範圍，應以對方所受之利益為度，非以請求人所受損害若干
    為準，無權占有他人土地，可能獲得相當於租金之利益為社
    會通常之觀念（最高法院61年度台上字第1695號判例意旨參
    照）。又按城市地方房屋之租金，以不超過土地及其建築物
    申報總價額年息10% 為限；而於租用基地建築房屋，亦準用
    之，土地法第97條第1 項、第105 條分別定有明文。再按土
    地法第97條第1 項規定所謂之土地價額，係指法定地價而言
    ，土地法施行法第25條定有明文，而依土地法第148 條規定
    ，法定地價係指土地所有權人依土地法所申報之地價。復按
    土地所有權人未於公告期間申報地價者，以公告地價百分之
    八十為其申報地價，平均地權條例第16條前段著有明文。經
    查，系爭土地89年7 月之公告地價為每平方公尺90,361元、
    93年1 月之公告地價則為每平方公尺91,332元，有台北市公
    告土地現值及公告地價查詢表在卷可證，而系爭土地坐落台
    北市士林區陽明戲院旁，為士林夜市營業之範圍，交通便利
    ，有本院94年5 月26日勘驗筆錄一紙在卷為憑，爰斟酌該基
    地所在之位置雖屬繁榮，然系爭土地為既成巷道，且已成立
    公用地役關係，使用目的受限制，及各被告使用該基地之經
    濟價值及所受利益等情，認每月租金以不超過系爭土地申報
    總價額年息3%為當。又附表一所示被告（除被告癸○○係93
    年4 月7 日始取得其所有建物，以該日計算外）所有房屋於
    90年1 月間即已無權占用系爭土地如附表二所示部分多年，
    已如前述，揆諸前開規定，附表一所示各被告自90年1 月11
    日起至94年2 月10日止，占用系爭土地，及自94年2 月11日
    起每月受有相當於租金之不當得利各如附表三所示（計算式
    均詳見附表三所示）。從而，原告訴請附表一所示被告給付
    相當於租金之不當得利如附表三所示，及自更正起訴狀繕本
    送達各被告翌日即94年7 月20日（被告丑○○○、子○○自
    94 年7月22日起）起至清償日止，按週年利率5%計算之法定
    遲延利息；暨自94年2 月11日起，至返還前開占用土地之日
    止，按月給付如附表三所示金額，洵屬正當，自應准許。逾
    此部分之不當得利請求，於法無據，應予駁回（其中附表二
    編號與、與、與與、與因各樓層所有人
    不同，原告將之併列請求給付相當於租金之不當得利，併列
    部分無理由，應予駁回，附此敘明）。又被告Ｄ○○既非附
    表一所示建物之所有人，已如前述，自無占用系爭土地之情
    形，原告訴請其給付相當於租金之不當得利，亦無理由，應
    予駁回。
八、本件事實已臻明確，兩造其餘攻擊防禦方法及證據經予審酌
    ，於訴訟判決結果不生影響，爰不再逐一論述。
九、兩造（除被告子○○、丑○○○、Ａ○○、Ｂ○○、壬○○○、未○○外）均陳明願供擔保，聲請宣告假執行或免為假
    執行，經核原告勝訴部分，合於法律規定，爰分別酌定相當
    之擔保金額宣告之；原告其餘假執行之聲請，因訴之駁回而
    失所依據，不予准許。
十、據上論結，本件原告之訴為一部有理由，一部無理由，依民
    事訴訟法第385 條第1 項前段、第79條、第85條第1 項但書
    、第390 條第2 項、第392 條第2 項判決如主文。
中　　華　　民　　國　　94　　年　　12　　月　　27　　日
                  民事第二庭  法  官  方彬彬
以上正本證明與原本無異。
如對本判決上訴須於判決送達後20日內向本院提出上訴狀。
中　　華　　民　　國　　95　　年　　1 　　月　　2 　　日
                              書記官  楊婷婷
附表一：
所有權人                  房屋門牌
Ｈ○○                  台北市○○區○○街3 號
亥○○、天○○○        台北市○○區○○街6號1樓
Ｆ○○、Ｅ○○          台北市○○區○○街6 號2樓
巳○○                  台北市○○區○○街8 號
Ｆ○○、壬○○○        台北市○○區○○街10號
丙○○、甲○○
  乙○○、丁○○          台北市○○區○○街12號
未○○                  台北市○○區○○街12-1號
酉○○、戌○○          台北市○○區○○街14號
Ａ○○、Ｂ○○          台北市○○區○○街15號
                          （即台北市○○區○○街16號）
子○○                  台北市○○區○○街18號3樓
丑○○○                台北市○○區○○街18號2樓
卯○○、辰○○、寅○○  台北市○○區○○街20號
玄○○                  台北市○○區○○街22號
宙○○                  台北市○○區○○街22號2樓
宇○○                  台北市○○區○○街22號3樓
地○○                  台北市○○區○○街24號
黃○○                  台北市○○區○○街24號2 樓
                            、3 樓
戊○○○                台北市○○區○○街26號
辛○○、庚○○          台北市○○區○○路18號2 樓
午○○                  台北市○○區○○街1 號
Ｇ○○                  台北市○○區○○街3 號
癸○○                  台北市○○區○○街7 號
Ｃ○○                  台北市○○區○○街9 號
申○○                  台北市○○區○○街11號
                          （含安平街11-1號）
Ｉ○○                  台北市○○區○○街13號
附表二：
所有權人             房屋門牌及占用系爭土地範圍
          （基地坐落:台北市○○區○○段4小段280地號）
Ｈ○○    台北市○○區○○街3 號房屋，如附圖所示A 部分
           （1 樓雨庇延伸80公分，面積11.28 平方公尺、2
            樓～3 樓陽台延伸80公分，面積各11.28 平方公尺
            ）。
亥○○    台北市○○區○○街6 號1 樓房屋，如附圖所示B
  天○○○  部分（1 樓雨庇延伸70公分，面積2.56平方公尺）
            。
Ｆ○○    台北市○○區○○街6 號2 樓房屋，如附圖所示B
  Ｅ○○    部分（2 樓陽台雨庇延伸70公分，面積2.56平方公
            尺）。
巳○○    台北市○○區○○街8 號房屋，如附圖所示C 部分
            （1樓雨庇延伸70公分，面積2.56平方公尺、2 樓
            陽台延伸70公分，面積2.56平方公尺、3 樓增建雨
            庇延伸90公分，面積3.29平方公尺）。
Ｆ○○    台北市○○區○○街10號房屋，如附圖所示D 部分
  壬○○○  （1 樓雨庇延伸70公分，面積2.59平方公尺、2 樓
            陽台延伸70公分，面積2.59平方公尺、3 樓增建雨
            庇70公分，面積2.59平方公尺）。
丙○○    台北市○○區○○街12號房屋，如附圖所示E 部分
  甲○○    （2 樓花台延伸20公分，面積1.07平方公尺、鐵窗
  乙○○    延伸35公分，面積1.87平方公尺、2 樓增建雨庇延
  丁○○    伸70公分，面積3.75平方公尺）。
未○○    台北市○○區○○街12-1號房屋，如附圖所示F 部
            分（2 樓鐵窗延伸30公分，面積1.55平方公尺、3
            樓雨庇延伸50公分，面積2.58平方公尺）。
酉○○    台北市○○區○○街14號房屋，如附圖所示G 部分
  戌○○    （2 樓陽台延伸70公分，面積3.85平方公尺、3 樓
            陽台延伸70公分，面積3.85平方公尺）。
Ａ○○    台北市○○區○○街15號（即安平街16號）房屋，
  Ｂ○○    如附圖所示H 部分（2 樓鐵窗延伸30公分，面積
            1.08平方公尺、3 樓鐵窗延伸45公分，面積1.62平
            方公尺）。
子○○    台北市○○區○○街18號3 樓房屋，如附圖所示I
            部分（3 樓鐵窗延伸40公分，面積1.94平方公尺）
            。
丑○○○  台北市○○區○○街18號2 樓房屋，如附圖所示I
            部分（2 樓雨庇延伸50公分，面積2.43平方公尺、
            鐵窗延伸25公分，面積1.21平方公尺）。
卯○○    台北市○○區○○街20號房屋，如附圖所示J 部分
  辰○○    （2 樓雨庇延伸100 公分，面積5.40平方公尺、3
  寅○○    樓雨庇延伸100 公分，面積5.40平方公尺）。
玄○○    台北市○○區○○街22號1 樓房屋，如附圖所示K
            部分（1 樓雨庇延伸60公分，面積2.54平方公尺）
            。
宙○○    台北市○○區○○街22號2 樓房屋，如附圖所示K
            部分（2 樓雨庇延伸60公分，面積2.54平方公尺）
            。
宇○○    台北市○○區○○街22號3 樓房屋，如附圖所示K
            部分（3 樓共用樓梯屋頂雨庇延伸100 公分，面積
            1. 40 平方公尺）。
地○○    台北市○○區○○街24號1 樓房屋，如附圖所示L
            部分（1 樓雨庇延伸70公分，面積2.84平方公尺）
            。
黃○○    台北市○○區○○街24號2 樓及3 樓房屋，如附圖
            所示L 部分（2 樓雨庇延伸70公分，面積2.84平方
            公尺、3 樓共用樓梯屋頂雨庇延伸100 公分，面積
            1.40平方公尺）。
戊○○○  台北市○○區○○街26號房屋，如附圖所示M 部分
            （2 樓陽台延伸60公分，面積3.36平方公尺、3 樓
            陽台延伸60公分，面積3.36平方公尺）。
辛○○    台北市○○區○○路18號2 樓房屋，如附圖所示N
  庚○○    部分（2 樓雨庇延伸55公分，面積11.66 平方公尺
            ）。
午○○    台北市○○區○○街1 號房屋，如附圖所示O 部分
            （1樓雨庇延伸15公分，面積0.80平方公尺、2 樓
            鐵窗延伸35公分，面積1.17平方公尺、3 樓增建延
            伸20公分，面積2.14平方公尺）。
Ｇ○○    台北市○○區○○街3 號房屋，如附圖所示P 部分
            （2樓雨庇延伸25公分，面積1.25平方公尺、3 樓
            增建屋頂延伸40公分，面積2.0 平方公尺）
癸○○    台北市○○區○○街7 號房屋，如附圖所示Q 部分
            （2樓雨庇延伸25公分，面積1.28平方公尺）。
Ｃ○○    台北市○○區○○街9 號房屋，如附圖所示R 部分
            （2樓雨庇延伸80公分，面積4.72平方公尺、3 樓
            雨庇延伸80公分，面積3.12平方公尺）。
申○○    台北市○○區○○街11號及11-1號房屋，如附圖所
            示S部分（2 樓雨庇延伸25公分，面積1.63平方公
            尺、頂樓屋頂雨庇延伸80公分，面積5.20平方公尺
            ）。
Ｉ○○    台北市○○區○○街13號房屋，如附圖所示T 部分
            （2樓鐵棚延伸12公分，面積0.43平方公尺、3 樓
            鐵窗延伸35公分，面積1.26平方公尺、雨庇延伸
            80公分，面積2.88平方公尺）。
附表三：
占有人     占有期間            損害金之計算式
　                           （單位: 新台幣/元，元以下四
                               捨五入）
           （各樓層占用部分，因原告均請求以重疊部分即最
           小部分計算不當得利，故以此原則計算，先予敘明
           ）
Ｈ○○   90.01.11-92.12.31   11.28×90361×80%×3%×
                               1085/365=00000
           00.01.01-94.02.10   11.28×91332×80%×3%×
                               406/365=27503
           （註：93年雖為潤年，惟該年度既為整年度計算，
           故算式中仍以365/365表示，以下均同）
                               合計:100,220元
           94.02.11 起每月     11.28×91332×80%×3%×
                               1/12＝2060
亥○○   90.01.11-92.12.31   2.56×90361×80%×3%×
  天○○○                     1085/365=00000
           00.01.01-94.02.10   2.56×91332×80%×3%×
                               406/365=0000
                               00000+6242=22745
           因安平街6 號1 樓與2 樓重疊占用系爭土地，故按
           1/2 比例計算為：22745×1/2 ＝11373
                               合計：11,373元
           94.02.11起每月      2.56×91332 ×80% ×3%×
                               1/12÷2＝234
Ｆ○○   90.01.11-92.12.31   2.56×90362×80%×3%×
  Ｅ○○                       1085/365=00000
           00.01.01-94.02.10   2.56×91332×80%×3%×
                               406/365=0000
                               00000+6242=22745
           因安平街6 號1 樓與2 樓重疊占用系爭土地，故按
           1/2 比例計算為：22745×1/2 ＝11373
                               合計：11,373元
           94.02.11起每月      2.56×91332 ×80% ×3%×
                               1/12÷2＝234
巳○○   90.01.11-92.12.31   2.56×90361×80%×3%×
                               1085/365=00000
           00.01.01-94.02.10   2.56×91332×80%×3%×
                               406/365=6242
                               合計：22,745元
           94.02.11 起每月     2.56×91332×80%×3%×
                               1/12＝468
Ｆ○○   90.01.11-92.12.31   2.59×90361×80%×3%×
  壬○○○                     1085/365=00000
           00.01.01-94.02.10   2.59×91332×80%×3%×
                               406/365=6315
                               合計：23,012元
           94.02.11 起每月     2.59×91332×80%×3%×
                               1/12＝473
丙○○   90.01.11-92.12.31   1.07×90361×80%×3%×
  甲○○                       1085/365=6898
  乙○○   93.01.01-94.02.10   1.07×91332×80%×3%×
  丁○○                       406/365=2609
                               合計：9,507元
           94.02.11 起每月     1.07×91332×80%×3%×
                               1/12＝195
未○○   90.01.11-92.12.31   1.55×90361×80%×3%×
                               1085/365=9992
           93.01.01-94.02.10   1.55×91332×80%×3%×
                               406/365=3779
                               合計：13,771元
           94.02.11 起每月     1.55×91332×80%×3%×
                               1/12＝283
酉○○   90.01.11-92.12.31   3.85×90361×80%×3%×
  戌○○                       1085/365=00000
           00.01.01-94.02.10   3.85×91332×80%×3%×
                               406/365=9387
                               合計：34,206元
           94.02.11 起每月     3.85×91332×80%×3%×
                               1/12＝703
Ａ○○   90.01.11-92.12.31   1.08×90361×80%×3%×
  Ｂ○○                       1085/365=6962
           93.01.01-94.02.10   1.08×91332×80%×3%×
                               406/365=2366
                               合計：9,595元
           94.02.11 起每月     1.08×91332×80%×3%×
                               1/12＝197
子○○   90.01.11-92.12.31   1.21×90361×80%×3%×
                               1085/365=7800
           93.01.01-94.02.10   1.21×91332×80%×3%×
                               406/365=0000
                               0000+2950=10750
           因安平街18號3 樓與2 樓重疊占用系爭土地，故按
           1/2 比例計算為：10750 ×1/2 ＝5375
                               合計：5,375元
           94.02.11起每月      1.21×91332 ×80% ×3%×
                               1/12÷2＝111
丑○○○ 90.01.11-92.12.31   1.21×90361×80%×3%×
                               1085/365=7800
           93.01.01-94.02.10   1.21×91332×80%×3%×
                               406/365=0000
                               0000+2950=10750
           因安平街18號3 樓與2 樓重疊占用系爭土地，故按
           1/2 比例計算為：10750 ×1/2 ＝5375
                               合計：5,375元
           94.02.11 起每月     1.21×91332×80%×3%×
                               1/12÷2＝111
卯○○   90.01.11-92.12.31   5.40×90361×80%×3%×
  辰○○                       1085/365=34812
  寅○○   93.01.01-94.02.10   5.40×91332×80%×3%×
                               406/365=13166
                               合計：47,978元
           94.02.11 起每月     5.40×91332×80%×3%×
                               1/12＝986
玄○○   90.01.11-92.12.31   1.40×90361×80%×3%×
                               1085/365=9025
           93.01.01-94.02.10   1.40×91332×80%×3%×
                               406/365=0000
                               0000+3413=12438
           因安平街22號1 樓、2 樓、3樓重疊占用系爭土地，
           故按1/3 比例計算為：12438 ×1/3 ＝4146
                               合計：4,146元
           94.02.11起每月      1.40×91332×80%×3%×
                               1/12×1/3＝85
宙○○   90.01.11-92.12.31   1.40×90361×80%×3%×
                               1085/365=9025
           93.01.01-94.02.10   1.40×91332×80%×3%×
                               406/365=0000
                               0000+3413=12438
           因安平街22號1 樓、2 樓、3樓重疊占用系爭土地，
           故按1/3 比例計算為：12438 ×1/3 ＝4146
                               合計：4,146元
           94.02.11 起每月     1.40×91332×80%×3%×
                               1/12×1/3＝85
宇○○   90.01.11-92.12.31   1.40×90361×80%×3%×
                               1085/365=9025
           93.01.01-94.02.10   1.40×91332×80%×3%×
                               406/365=0000
                               0000+3413=12438
           因安平街22號1 樓、2 樓、3樓重疊占用系爭土地
           ，故按1/3 比例計算為：12438 ×1/3 ＝4146
                               合計：4,146元
           94.02.11起每月      1.40×91332×80%×3%×
                               1/12×1/3＝85
地○○   90.01.11-92.12.31   1.40×90361×80%×3%×
                               1085/365=9025
           93.01.01-94.02.10   1.40×91332×80%×3%×
                               406/365=0000
                               0000+3413=12438
           因安平街24號1 樓、2 樓、3樓重疊占用系爭土地，
           故按1/3 比例計算為：12438 ×1/3 ＝4146
                               合計：4,146元
           94.02.11 起每月     1.40×91332×80%×3%×
                               1/12×1/3＝85
黃○○   90.01.11-92.12.31   1.40×90361×80%×3%×
                               1085/365=9025
           93.01.01-94.02.10   1.40×91332×80%×3%×
                               406/365=0000
                               0000+3413=12438
           因安平街22號1樓、2樓、3樓重疊占用系爭土地，其
           為2 、3 樓所有人，故按2/3 比例計算為：12438
            ×2/3 ＝8292
                               合計：8,292元
           94.02.11 起每月     1.40×91332×80%×3%×
                               1/12×2/3＝170
戊○○○ 90.01.11-92.12.31   3.36×90361×80%×3%×
                               1085/365=00000
           00.01.01-94.02.10   3.36×91332×80%×3%×
                               406/365=8192
                               合計：29,852元
           94.02.11 起每月     3.36×91332×80%×3%×
                               1/12＝614
辛○○   90.01.11-92.12.31   11.66×90361×80%×3%×
  庚○○                       1085/365=00000
           00.01.01-94.02.10   11.66×91332×80%×3%×
                               406/365=28429
                               合計：103,596元
           94.02.11 起每月     11.66×91332×80%×3%×
                               1/12＝2130
午○○   90.01.11-92.12.31   0.80×90361×80%×3%×
                               1085/365=5157
           93.01.01-94.02.10   0.80×91332×80%×3%×
                               406/365=1951
                               合計：7,108元
           94.02.11 起每月     0.80×91332×80%×3%×
                               1/12＝146
Ｇ○○   90.01.11-92.12.31   1.25×90361×80%×3%×
                               1085/365=8058
           93.01.01-94.02.10   1.25×91332×80%×3%×
                               406/365=3048
                               合計：11,106元
           94.02.11 起每月     1.25×91332×80%×3%×
                               1/12＝228
癸○○   93.04.07-94.02.10   1.28×91332×80%×3%×
                               310/365=2383
                               合計：2,383元
           94.02.11 起每月     1.28×91332×80%×3%×
                               1/12＝234
Ｃ○○   90.01.11-92.12.31   3.12×90361×80%×3%×
                               1085/365=00000
           00.01.01-94.02.10   3.12×91332×80%×3%×
                               406/365=7607
                               合計：27,720元
           94.02.11 起每月     3.12×91332×80%×3%×
                               1/12＝570
申○○   90.01.11-92.12.31   1.63×90361×80%×3%×
                               1085/365=00000
           00.01.01-94.02.10   1.63×91332×80%×3%×
                               406/365=3974
                               合計：14,482元
           94.02.11 起每月     1.63×91332×80%×3%×
                               1/12＝298
Ｉ○○   90.01.11-92.12.31   0.43×90361×80%×3%×
                               1085/365=2772
           93.01.01-94.02.10   0.43×91332×80%×3%×
                               406/365=1048
                               合計：3,820元
           94.02.11 起每月     0.43×91332×80%×3%×
                               1/12 ＝79
附表四:訴訟費用負擔
  被 告                          訴訟費用額負擔
Ｈ○○                           百分之13
亥○○、天○○○                 百分之2
Ｆ○○、Ｅ○○                   百分之2
巳○○                           百分之4
Ｆ○○、壬○○○                 百分之3
丙○○、王平仁、                 百分之4
  乙○○、丁○○
未○○                           百分之3
酉○○、戌○○                   百分之4
Ａ○○、Ｂ○○                   百分之2
子○○                           百分之1
丑○○○                         百分之2
卯○○、辰○○、寅○○           百分之6
玄○○                           百分之1
宙○○                           百分之1
宇○○                           百分之1
地○○                           百分之1
黃○○                           百分之2
戊○○○                         百分之4
辛○○、庚○○                   百分之13
午○○                           百分之3
Ｇ○○                           百分之2
癸○○                           百分之2
Ｃ○○                           百分之5
申○○                           百分之6
Ｉ○○                           百分之3
